【裁判字號】    98,訴,4203
【裁判日期】    981224
【裁判案由】    毒品危害防制條例
【裁判全文】
臺灣板橋地方法院刑事判決              98年度訴字第4203號
公  訴  人  臺灣板橋地方法院檢察署檢察官
被      告  甲○○
上列被告因違反毒品危害防制條例案件，經檢察官提起公訴（
98年度毒偵字第7547號），由本院合議庭裁定改依簡式審判程序
審理，並判決如下：
    主  文
甲○○施用第壹級毒品，累犯，處有期徒刑拾月；又施用第貳級
毒品，累犯，處有期徒刑陸月，扣案之第貳級毒品甲基安非他命
壹包（淨重零點肆壹柒，驗餘淨重零點肆壹陸捌公克）沒收銷燬
。應執行有期徒刑壹年貳月，扣案之第貳級毒品甲基安非他命壹
包（淨重零點肆壹柒，驗餘淨重零點肆壹陸捌公克）沒收銷燬。
    事  實
一、甲○○於民國87年間因施用毒品案件，經臺灣臺北地方法院
    以87年度毒聲字第782號裁定送勒戒處所觀察、勒戒後，因
    認無繼續施用毒品之傾向，於87年9月8日釋放出所，並由臺
    灣臺北地方檢察署檢察官以87年度偵字第17372號為不起訴
    處分確定；復於90年間因施用第1 級、第2 級毒品案件，經
    臺灣臺北地方法院以90年度毒聲字第2107號裁定送勒戒處所
    觀察、勒戒後，認有繼續施用毒品之傾向，再經同法院以91
    年度毒聲字第962 號裁定令入戒治處所施以強制戒治，嗣因
    經評估認無繼續強制戒治之必要，經同法院以91年度毒聲字
    第2585號裁定停止戒治，所餘戒治期間交付保護管束，而於
    92 年1月22日因停止戒治出所，嗣經同法院以92年度毒聲字
    第909 號裁定撤銷停止戒治，於92年10月24日入臺北戒治所
    施以強制戒治，於93年1 月9 日因法律修正釋放出所（刑案
    部分經同法院以91年度訴字第790 號各判處有期徒刑8 月、
    4 月，應執行有期徒刑1 年確定，並於93年12月28日縮刑期
    滿執行完畢）；再於96年間因施用第1 級毒品案件，經臺灣
    臺北地方法院以96年度訴字第95號判處有期徒刑8 月，檢察
    官不服提起上訴，而由臺灣高等法院以96年度上訴字第2359
    號改判處有期徒刑10月確定，以及另因施用第2 級毒品案件
    ，經臺灣臺北地方法院以96年度簡字第2587號判處有期徒刑
    6 月確定，上開2罪再經臺灣臺北地方法院以96年度聲字第
    2212號裁定應執行有期徒刑1 年2 月確定，經入監服刑後，
    已先於98年1 月10日縮刑假釋出監，假釋期間付保護管束，
    其後於98年1 月22日保護管束期滿未經撤銷而執行完畢，詎
    其猶不知悔改，且仍未戒除毒癮，明知海洛因及甲基安非他
    命分別經公告為毒品危害防制條例第2 條第2 項所列管之第
    1 級毒品及第2 級毒品，不得非法持有、施用，竟基於施用
    第1級毒品海洛因之犯意，於98年10月7日17時許，在臺北縣
    三重市○○路與正義北路口附近之某檳榔攤內，以將海洛因
    摻入香煙內吸食之方式，施用第1級毒品海洛因1次，以及另
    基於施用第2級毒品甲基安非他命之犯意，以將甲基安非他
    命置入玻璃球內燒烤之方式，施用第2級毒品甲基安非他命1
    次，嗣於同年10月8日22時許，為警在臺北縣中和市○○路
    29巷14弄24號前查獲，並扣得第2級毒品甲基安非他命1包（
    淨重0.417公克，驗餘淨重0.4168公克）等物，此間經採集
    其尿液送驗之結果，呈安非他命類、鴉片類均陽性反應，始
    循線查知上情。
二、案經臺北縣政府警察局中和第一分局報告臺灣板橋地方法院
    檢察署檢察官偵查起訴。
    理  由
一、上開犯罪事實，業經被告甲○○於本院審理時自白不諱，並
    有台灣尖端先進生技醫藥股份有限公司98年10月27日UL/200
    9/A0565號濫用藥物檢驗報告、臺北縣政府警察局中和第一
    分局毒品案犯罪嫌犯人姓名及代碼對照表各1紙附卷可稽，
    且扣案之白色結晶1包（淨重0.417公克，驗餘淨重0. 4168
    公克）經送檢驗之結果，確含有毒品甲基安非他命成分乙節
    ，亦有交通部民用航空局航空醫務中心毒品鑑定書1紙在卷
    足憑，足認被告自白要與事實相符。再者，被告有事實欄所
    示之施用毒品前科，亦有臺灣高等法院被告前案紀錄表1份
    在卷可參，是被告犯本件施用毒品海洛因、甲基安非他命之
    罪，其事證明確，應依法論科。
二、按施用第1 、2級毒品為犯罪行為，毒品危害防制條例第10
    條定有處罰明文。故施用第1 、2 級毒品者，依上揭規定本
    應科以刑罰，惟基於刑事政策，對合於一定條件之施用者，
    則依同條例第20條、第23條之規定，施以觀察、勒戒或強制
    戒治之保安處分。又毒品危害防制條例於92年7 月9 日修正
    公佈，自93年1 月9 日施行。其中第20條、第23條將施用毒
    品之刑事處遇程式，區分為「初犯」及「5 年內再犯」、「
    5 年後再犯」。依其立法理由之說明：「初犯」，經觀察、
    勒戒或強制戒治後，應為不起訴處分或不付審理之裁定；「
    5 年內再犯」者，因其再犯率甚高，原實施之觀察、勒戒及
    強制戒治既已無法收其實效，爰依法追訴或裁定交付審理。
    至觀察、勒戒或強制戒治執行完畢釋放後，「5 年後再犯」
    者，前所實施之觀察、勒戒或強制戒治已足以遮斷其施用毒
    品之毒癮，為期自新及協助其斷除毒癮，仍適用「初犯」規
    定，始應先經觀察、勒戒、強制戒治之程式。從而依該次修
    正後之規定，僅限於「初犯」及「5 年後再犯」二種情形，
    應先經觀察、勒戒或強制戒治之程式，此乃該條例第10條之
    例外規定。倘被告於5 年內已再犯，經依法追訴處罰，縱其
    第3 次（或第3 次以上）再度施用毒品之時間，在初犯經觀
    察、勒戒或強制戒治執行完畢釋放5 年以後，因與單純之「
    5 年後再犯」之情形有別，不合於「5 年後再犯」之例外規
    定；且因已於「5 年內再犯」，顯見其再犯率甚高，原實施
    觀察、勒戒或強制戒治，已無法收其實效，即應回歸原則性
    規定，由檢察官逕行起訴，依該條例第10條處罰（最高法院
    96年度台非字第69號判決可資參照）。經查本件被告於87年
    間因「初犯」施用毒品案件，經法院裁定送觀察、勒戒後，
    因認無繼續施用毒品之傾向，由檢察官為不起訴處分確定；
    復因於「5 年內」之90年間施用毒品案件，由法院裁定觀察
    、勒戒後，認有繼續施用傾向，令其入戒治處所施以強制戒
    治，並經法院以91年訴字第790 號判處8 月、4 月，應執行
    有期徒刑刑1 年確定；再於96年間因施用毒品案件，分別經
    臺灣高等法院以96年度上訴字第2359號及臺灣臺北地方院96
    年度簡字第2587號各判處有期徒刑10月、6 月確定，上開2
    罪經法院以96年度聲字第2212號裁定應執行有期徒刑1 年2
    月確定，均已如前述，則雖本件被告再犯之時間，係在「初
    犯」經觀察、勒戒執行完畢釋放之5 年以後，惟被告曾於5
    年內再犯，並經依法追訴處罰，因與單純之「5 年後再犯」
    之情形有別，不合於「5 年後再犯」之例外規定，自應依該
    條例第10條處罰，合先敘明。
三、核被告所為，係犯毒品危害防制條例第10條第1 項、第2 項
    之施用第1 級、第2 級毒品罪。又其施用前後持有第1 級毒
    品海洛因、第2 級毒品甲基安非他命之低度行為，應為施用
    第1 級毒品海洛因、第2 級毒品甲基安非他命之高度行為所
    吸收，不另論罪。再被告所犯上開2 罪間，犯意各別，行為
    互異，應予分論併罰之。另被告於96年間因施用第1 級毒品
    案件，經臺灣臺北地方法院以96年度訴字第95號判處有期徒
    刑8 月，檢察官不服提起上訴，而由臺灣高等法院以96年度
    上訴字第2359號改判處有期徒刑10月確定，以及另因施用第
    2 級毒品案件，經臺灣臺北地方法院以96年度簡字第2587號
    判處有期徒刑6 月確定，上開2 罪再經臺灣臺北地方法院以
    96年度聲字第2212號裁定應執行有期徒刑1 年2 月確定，經
    入監服刑後，已先於98年1 月10日縮刑假釋出監，假釋期間
    付保護管束，其後於98年1 月22日保護管束期滿未經撤銷假
    釋，其未執行之刑，以已執行完畢論一節，有臺灣高等法院
    被告前案紀錄表1 份在卷足憑，其於5 年以內故意再犯本件
    有期徒刑以上之2 罪，均為累犯，應各依刑法第47條第1 項
    規定加重其刑。爰審酌被告前已有多次施用毒品之前科，並
    先後經觀察、勒戒及強制戒治之戒毒療程，始終未能戒除毒
    品之誘惑，且其尚有工作能力，竟不思努力工作，尋求正常
    生活，僅因家庭因素而心情不佳，竟一再沾染施用2 種毒品
    之惡習，戕害身心不淺，並衡諸其生活狀況、施用毒品之手
    段、動機等一切情狀，各量處如主文所示之刑，並定其應執
    行之刑，以資警惕。扣案之第2 級毒品甲基安非他命1 包（
    淨重0.417 公克，驗餘淨重0.4168公克），係查獲之第2 級
    毒品，不問屬於犯人與否，應依毒品危害防制條例第18條第
    1 項前段之規定宣告沒收銷燬之。
四、末按刑分主刑及從刑，主刑如不成立，從刑即失其附麗；沒
    收為從刑之一種，自應附隨於主刑存在，故毒品危害防制條
    例第18條第1 項所謂「查獲」之第1 、2 級毒品，係指經有
    罪判決書事實欄認定與被告犯罪事實有關之毒品而言（最高
    法院94年度台上字第5984 號 判決可資參照）。經查：被告
    於警詢時及偵查中均一致供稱：警方所同時查獲之海洛因6
    包，係伊所有要送去賣給杜棟樑之毒品，但伊並沒有要賺錢
    等語，嗣於本院審理時亦明確供承：該6 包海洛因是伊與杜
    棟樑合買的毒品，準備送去與杜棟樑對分等語，不論何者為
    真，依現有卷證資料，均無從認定與本件被告施用毒品海洛
    因之犯行有關；況且，本案迄未對於扣案之6包白色粉末鑑
    定確認含有第1級毒品海洛因成分，自不能依毒品危害防制
    條例第18條第1項前段規定宣告沒收銷燬，應另由檢察官為
    妥適之處置，併此敘明。
五、末按「除被告所犯為死刑、無期徒刑、最輕本刑為3 年以上
    有期徒刑之罪或高等法院管轄第一審案件者外，於前條第1
    項程序進行中，被告先就被訴事實為有罪之陳述時，審判長
    得告知被告簡式審判程序之旨，並聽取當事人、代理人、辯
    護人及輔佐人之意見後，裁定進行簡式審判程序。」刑事訴
    訟法第273條之1第1 項定有明文。查本件被告所犯毒品危害
    防制條例第10條第1 項、第2 項之罪，均非最輕本刑為3 年
    以上有期徒刑之罪，且被告於本院98年12月8日準備程序進
    行中，復就被訴之事實為有罪之陳述，經告知被告簡式審判
    程序之旨，被告及公訴人對於本件改依簡式審判程序審理均
    表示同意，是本院即依前揭刑事訴訟法規定，裁定本件進行
    簡式審判程序，附此敘明。
據上論斷，應依刑事訴訟法第273條之1第1項、第299條第1項前
段，毒品危害防制條例第10條第1項、第2項、第18條第1項前段
，刑法第11條前段、第47條第1項、第51條第5款，判決如主文。
本案經檢察官張瑞玲到庭執行職務。
中    華    民    國    98    年    12    月    24    日
                        刑事第十八庭
                              法  官  楊仲農
上列正本證明與原本無異。
如對本判決不服，應於送達後10日內，向本院提出上訴狀。
（上訴狀應記載具體上訴理由並應抄附繕本）
                              書記官  陳香君
中    華    民    國    98    年    12    月    28    日
附錄本判決論罪之法律條文：
毒品危害防制條例第10條：
施用第一級毒品者，處六月以上五年以下有期徒刑。
施用第二級毒品者，處三年以下有期徒刑。


司法院資訊處製作；財團法人民間司法改革基金會備份。
